臺灣雲林地方法院民事判決　九十二年度訴字第四二五號
　　原　　　告　　庚○○
　　訴訟代理人　　鍾竹簧律師
　　被　　　告　　戊○○
　　訴訟代理人　　癸○○
　　被　　　告　　己○○
　　特別代理人　　乙○○
　　被　　　告　　辛○○
　　訴訟代理人　　甲○○
　　被　　　告　　丁○○
　　　　　　　　　壬○○
　　　　　　　　　丙○○
　　兼
　　法定代理人　　即陳村香
右當事人間請求分割共有物事件，於民國九十三年一月五日言詞辯論終結，本院判決
如左：
    主    文
被告應協同原告就坐落雲林縣崙背鄉○○段九七二地號建面積二六九三平方公尺土地
，向雲林縣西螺地政事務所辦理面積更正登記為二二三○平方公尺。
兩造共有前項土地其分割方法如下：(一)如附圖所示Ａ部分面積八八平方公尺分歸被
告辛○○、丁○○、壬○○按應有部分各三分之一保持共有；(二)如附圖所示Ｂ部分
面積五七一平方公尺分歸被告戊○○取得；(三)如附圖所示Ｃ部分面積五七一平方公
尺分歸被告己○○取得；(四)如附圖所示Ｄ部分面積五七○平方公尺分歸原告及被告
丙○○、子○○按應有部分各三分之一保持共有；(五)如附圖所示Ｅ部分面積四三○
平方公尺分歸原告及被告戊○○、己○○、丙○○、子○○按應有部分各九分之一、
三分之一、三分之一、、九分之一、九分之一保持共有。但被告辛○○、丁○○、壬○○應補償被告戊○○、己○○各新台幣貳萬壹仟伍佰陸拾元，應補償原告及被告丙○○、子○○各新台幣柒仟壹佰捌拾柒元。
原告及被告戊○○、辛○○、丁○○、壬○○、丙○○、子○○共有坐落雲林縣崙背
鄉○○段九七二－一地號田面積三九二平方公尺土地其分割方法如下：(一)如附圖所
示甲部分面積一六六平方公尺分歸被告戊○○取得；(二)如附圖所示乙部分面積一六
六平方公尺分歸原告及被告丙○○、子○○按應有部分各三分之一保持共有；(三)如
附圖所示丙部分面積六十平方公尺分歸被告辛○○、丁○○、壬○○按應有部分各三
分之一保持共有。但被告戊○○應補償被告辛○○、丁○○、壬○○新台幣參萬陸仟
玖佰陸拾元，原告及被告丙○○、子○○各應補償被告辛○○、丁○○、壬○○新台
幣壹萬貳仟參佰貳拾元。
原告及被告戊○○、辛○○、丁○○、壬○○、丙○○、子○○共有坐落雲林縣崙背
鄉○○段九七三－一地號田面積二四五八平方公尺土地其分割方法如下：(一)如附圖
所示丁部分面積三四二平方公尺分歸被告辛○○、丁○○、壬○○按應有部分各三分
之一保持共有；(二)如附圖所示戊部分面積一○五八平方公尺分歸原告及被告丙○○
、子○○按應有部分各三分之一保持共有；(三)如附圖所示己部分面積一○五八平方
公尺分歸被告戊○○取得。但被告辛○○、丁○○、壬○○應補償被告戊○○新台幣
壹萬肆仟元，應補償原告及被告丙○○、子○○各新台幣肆仟陸佰陸拾柒元。
訴訟費用由被告戊○○負擔千分之三六○，被告己○○負擔千分之二○五，被告辛○○、丁○○、壬○○各負擔千分之二五，被告丙○○、子○○各負擔千分之一二○，
餘由原告負擔。
    事    實
甲、原告方面：
一、聲明：(一)被告應協同原告就坐落雲林縣崙背鄉○○段九七二地號建面積二六九
    三平方公尺土地，向雲林縣西螺地政事所辦理面積更正登記為二二三○平方公尺
    。(二)兩造共有前項土地准予分割。(三)原告及被告戊○○、辛○○、丁○○、
    壬○○、丙○○、子○○共有坐落雲林縣九七二－一地號田面積三九二平方公尺
    土地准予分割。(四)原告及被告戊○○、辛○○、丁○○、壬○○、丙○○、子
    ○○共有坐落雲林縣崙背鄉○○段九七三－一地號田面積二四五八平方公尺土地
    准予分割。
二、陳述：
(一)坐落雲林縣崙背鄉○○段九七二地號建面積二六九三平方公尺土地為兩造所共有
    ，原告及被告丙○○、子○○之應有部分均為九○○分之九七，被告戊○○、己○○之應有部分均為三○○分之九七，被告辛○○、丁○○、壬○○之應有部分
    均為三○○分之三。坐落雲林縣崙背鄉○○段九七二－一地號田面積三九二平方
    公尺土地及同段九七三－一地號田面積二四五八平方公尺土地，均為原告及被告
    戊○○、辛○○、丁○○、壬○○、丙○○、子○○所共有，九七二－一地號部
    分，原告及被告丙○○、子○○之應有部分均為九九分之一三，被告辛○○、丁○○、壬○○之應有部分均為九九分之七，被告戊○○之應有部分為三三分之一
    三；九七三－一地號部分，原告及被告丙○○、子○○之應有部分均為二三四○
    分之三三九，被告辛○○、丁○○、壬○○之應有部分均為七八○分之三四，被
    告戊○○之應有部分為七八○分之三三九。上開三筆土地均無依其使用目的而有
    不能分割之情形，且均未以契約訂有不分割之期限，惟兩造間就其分割之方法迄
    未能達成協議，為此提起本件分割共有物訴訟，請求判決分割。又依土地登記簿
    之記載，坐落雲林縣崙背鄉○○段九七二地號土地登記之面積為二六九三平方公
    尺，惟經測量結果，其實際面積僅有二二三○平方公尺，爰追加請求判命被告協
    同原告辦理面積更正登記，以利分割。
(二)被告丙○○為原告之弟，被告子○○為原告之母，原告願繼續與其等保持共有。
    至於上開三筆土地之分割方法，原告同意按如附圖所示方法分割，將九七二地號
    Ｄ部分、九七二－一地乙部分及九七三－一地號戊部分，分歸原告及被告丙○○
    、子○○按應有部分各三分之一保持共有，另九七二地號Ｅ部分  (六公尺寬)分
    歸原告及被告戊○○、己○○、丙○○、子○○按應有部分各九分之一、三分之
    一、三分之、九分之一、九分之一保持共有，以做為道路使用。又依如附圖所示
    方法分割，兩造受分配之面積各有增減，對此，原告提議按九十二年度土地公告
    現值加四成計算彼此應互相補償之金額。
三、證據：提出地籍圖謄本一件、土地登記謄本六件及照片八幀為證，並聲請本院會
    同地政機關測量員至現場實施勘測。
乙、被告方面：
一、被告戊○○、己○○、辛○○、丁○○、壬○○部分：
(一)聲明：同意原告之請求。
(二)陳述：被告戊○○、己○○均同意如附圖所示分割方法，將九七二地號Ｂ部分、
    九七二－一地號甲部分及九七三－一地號己部分分歸被告戊○○取得，將九七二
    地號Ｃ部分分歸被告己○○取得，並將九七二地號Ｅ部分分歸原告及被告戊○○
    、己○○、丙○○、子○○繼續保持共有，以做為道路使用。被告辛○○、丁○○、壬○○均同意如附圖所示分割方法，將九七二地號Ａ部分、九七二－一地號
    丙部分及九七三－一地號丁部分分歸被告辛○○、丁○○、壬○○按應有部分各
    三分之一保持共有。又兩造受分配之面積各有增減，被告戊○○、己○○、辛○○、丁○○、壬○○均同意按九十二年度土地公告現值加四成計算互相補償之金
    額。
二、被告丙○○、子○○部分：
    被告丙○○、子○○均未於言詞辯論期日到場，據其等所提出之書狀聲明及陳述
    如左：
(一)聲明：同意原告之請求。
(二)陳述：被告丙○○、子○○均願與原告繼續保持共有，並均同意如附圖所示分割
    方法，亦同意按九十二年度土地公告現值加四成計算互為補償之金額。
    理    由
一、原告於訴狀送達後，追加請求判命被告協同辦理土地面積更正登記，不甚礙被告
    之妨禦及訴訟之終結，依民事訴訟法第二百五十五條第一項第七款規定，並無不
    合。又被告丙○○、子○○經合法通知，未於言詞辯論期日到場，核無民事訴訟
    法第三百八十六條各款所列情形，爰依原告之聲請，由其一造辯論而為判決，合
    先敘明。
二、原告主張：坐落雲林縣崙背鄉○○段九七二地號建面積二六九三平方公尺土地為
    兩造所共有，坐落同段九七二－一地號田面積三九二平方公尺土地及同段九七三
    －一地號田面積二四五八平方公尺土地，均為原告及被告戊○○、辛○○、丁○○、壬○○、丙○○、子○○所共有，各共有人之應有部分各如附圖持分欄之記
    載，其中九七二地號土地登記之面積雖為二六九三平方公尺，惟經測量結果，實
    際上僅有二二三○平方公尺。又上開三筆土地，均無依其使用目的而有不能分割
    之情形，並均未以契約訂有不分割之期限，惟各共有人就其分割方法迄未能達成
    協議之事實，業據其提出地籍圖謄本一件、土地登記謄本六件及照片八幀為證，
    並為被告所不爭執，復有雲林縣西螺地政事務所九十二年六月十日土地複丈成果
    圖一件附卷可憑，堪信為實在。
三、按「各共有人得隨時請求分割共有物。但因物之使用目的不能分割或契約訂有不
    分割之期限者，不在此限。」「分割之方法，不能協議決定者，法院得因任何共
    有人之聲請，命為左列之分配：一、以原物分配於各共有人。二、變賣共有物，
    以價金分配於各共有人。」民法第八百二十三條第一項及第八百二十四條第二項
    定有明文。又土地所有權及所有之面積以登記為準，登記之面積超出實際之面積
    ，非經共有人認章更正後不得分割，但為符合訴訟經濟原則，於訴訟中得追加請
    求同意辦理共有土地面更正登記，俾法院併為裁判 (最高法院七十二年度台上字
    第四一八號判決、司法院七十七年十月八日  (七七)廳民一字第一一九九號函參
    照) 。如上所述，本件三筆共有之土地，並無依其使用目的而有不能分割之情形
    ，亦未以契約訂有不分割之期限，惟各共有人間就其分割方法迄未能達成協議，
    且其中九七二地號土地登記之面積超出實際面積，則原告訴請判命被告協同辦理
    面積更正登記並准予判決分割，即無不合，應予准許。
四、查本件三筆土地相毗連，在如附圖所示Ａ、丙及丁部分土地上，有被告辛○○、
    丁○○、壬○○之房屋，在如附圖所示Ｂ及Ｃ部分土地上，有原告及被告戊○○
    、丙○○之加強磚造平房，在如附圖所示Ｄ、Ｅ部分有老舊之豬舍、棚架及平房
    ，且除上開建物占用部分外，其餘部分均為空地或農田等情，經本院會同雲林縣
    西螺地政事務所測量員至現場勘測屬實，製有勘驗筆錄及土地複丈成果圖在卷可
    憑。關於該三筆土地之分割方法，兩造均同意按如附圖所示方法分割，彼此意見
    一致，互不衝突，本院參酌上開勘驗結果，並採用兩造之意見，認該三筆土地之
    分割，各以如主文第二、三、四項所示之方法為適當，爰依此方法予以分割。
五、按以原物為分配時，如共有人中，有不能按其應有部分受分配者，得以金錢補償
    之，民法第八百二十四條第三項定有明文。查本件三筆土地依上述方法分割，九
    七二地號部分，被告戊○○、己○○各減少七平方公尺，原告及被告丙○○、子
    ○○共減少七平方公尺，被告辛○○、丁○○、壬○○則共增加二十一平方公尺
    ；九七二－一地號部分，被告戊○○增加十二平方公尺，原告及被告丙○○、子
    ○○共增加十二平方公尺，被告辛○○、丁○○、壬○○則共減少二十四平方公
    尺；九七三－一地號部分，被告戊○○減少十平方公尺，原告及被告志綱、子○○共減少十平方公尺，被告辛○○、丁○○、壬○○則共增加二十平方公尺。就
    此，兩造均同意按九十二年度土地公告現值加四成以互相補償，而依原告所提土
    地登記謄本之記載，九七二及九七二－一地號土地九十二年度之公告現值均為每
    平方公尺新台幣  (下同)二千二百元，加四成為每平方公尺三千零八十元，另九
    七三－一地號土地九十二年度之公告現值為每平方公尺一千元，加四成為每平方
    公尺一千四百元，爰按此標準計算兩造應互相補償之金額如主文第二、三、四項
    但書所示(未滿一元部分均四捨五入)。
六、據上論結，本件原告之訴為有理由，依民事訴訟法第三百八十五條第一項前段、
    第七十八條、第八十條之一、第八十五條第一項但書，判決如主文。
中　　　華　　　民　　　國　　九十三　　年　　　一　　　月　　 十六　　 日
                                    臺灣雲林地方法院民事第一庭
~B法　　　官　春生
右為正本係照原本作成
如對本判決上訴須於判決送達後二十日內向本院提出上訴狀。（須附繕本）
中　　　華　　　民　　　國　　九十三　　年　　　一　　　月　　 十六　　 日
~B法院書記官　彭文章
